【裁判字號】    99,審交訴,42
【裁判日期】    991015
【裁判案由】    公共危險等
【裁判全文】
臺灣新竹地方法院刑事判決            99年度審交訴字第42號
公  訴  人  臺灣新竹地方法院檢察署檢察官
被      告  甲○○
上列被告因公共危險案件，經檢察官提起公訴（99年度偵字第42
85、4450號），本院依簡式審判程序判決如下：
    主  文
甲○○犯過失致人於死罪，處有期徒刑拾月。又犯肇事致人死亡
逃逸罪，處有期徒刑捌月。應執行有期徒刑壹年肆月。緩刑年
。
    事  實
一、甲○○於民國99年5 月22日下午某時許，駕駛其妻余素連所
    有車牌號碼6U－6856號自用小客車，沿新竹縣竹北市○○路
    ○段由西往東方向外側車道行駛，於同日18時20分許，途經
    新竹縣竹北市○○路與東海一街口時，其本應注意車輛行駛
    時，駕駛人應注意車前狀況及兩車併行之間隔，並隨時採取
    必要之安全措施，暨行車速度應依標誌或標線之指示行駛，
    而依當時天候為晴天、暮光、路面乾燥無缺陷、無障礙物及
    視距良好，行車管制號誌亦屬正常等情觀之，並無不能注意
    之情事，竟疏未注意，行經上揭路口時，超速行駛，且未注
    意車前狀況，乃撞及亦有疏失之在上開路口同向外側車道往
    左向偏駛欲左轉且未注意左側直行車輛之由丙○○所騎乘車
    號060 —GKX 號重型機車，致丙○○人、車倒地，並因此受
    有頭胸部鈍力損傷之傷害，經於同日18時42分許送抵鄰近之
    新竹縣竹北市東元醫院救治，惟因傷重，於同日19時15分宣
    告急救無效死亡。甲○○於肇事後，明知汽車駕駛人駕駛汽
    車肇事致人受傷，應即採取救護或其他必要之措施，並應向
    警察機關報告，不得駛離，其竟未停留現場查看，亦未為任
    何必要之救護、報警措施，即因畏責，另行起意，並基於肇
    事逃逸之犯意，逕自駕駛上揭車輛以倒車方式逃離現場。嗣
    經警方據報後依目擊者黃濱洲指證該肇事車輛特徵，並調閱
    事故現場附近監視器後，查明肇事車輛車牌號碼為6U－6856
    號，再調閱車籍資料，循線通知甲○○到案詢問後，始查悉
    上情。
二、案經臺灣新竹地方法院察署檢察官相驗後自動檢舉及丙○○
    之父乙○○訴由新竹縣政府警察局竹北分局報請臺灣竹地方
    法院檢察署檢察官偵查起訴。
    理  由
一、本件被告甲○○所犯過失致人於死及肇事逃逸等罪，均非死
    刑、無期徒刑、最輕本刑為三年以上有期徒刑之罪，或高等
    法院管轄第一審之案件，被告於本院準備程序進行中，就被
    訴事實均為有罪之陳述，經本院合議庭認合於刑事訴訟法第
    273 條之1 第1 項之規定，裁定進行簡式審判程序，合先敘
    明。
二、上揭事實業據被告甲○○於警詢、偵訊及本院審理時均坦承
    不諱，並經告訴人即被害人之父親乙○○於警詢及偵訊時指
    訴在卷，且為證人黃濱洲於警詢及偵訊時證述明確，復有道
    路交通事故現場圖1 份、道路交通事故調查報告表（一）及
    （二）各1 份、新竹縣政府警察局舉發違反道路交通管理事
    件通知單1 份、車籍查詢—基本資料詳細畫面1 份、新竹縣
    政府警察局於99年6 月11日以竹縣警鑑字第0993006107號函
    檢送之新竹縣政府警察局竹北分局丙○○車禍死亡案現場勘
    查報告1 份、臺灣省竹苗區車輛行車事故鑑定委員會於99年
    8 月9 日以竹苗鑑字990419字第0995302458號函檢送之臺灣
    省竹苗區行車事故鑑定委員會鑑定意見書1 份、現場照片15
    幀、肇事現場附近監視錄影器翻拍照片及蒐證照片共6 幀附
    卷足稽。又被害人丙○○確係因本件車禍而受傷，經送醫急
    救後，仍於99年5 月22日19時15分許宣告不治死亡等情，亦
    有東元綜合醫院診斷證明書1 份在卷可證，且據檢察官督同
    法醫師相驗無訛，並製有勘驗筆錄1 份、相驗屍體證明書1
    份、檢驗報告書1 份及相驗照片23幀等存卷為憑。按汽車行
    駛時，駕駛人應注意車前狀況，隨時採取必要之安全措施，
    又按行車速度，依速限標誌或標線之規定，無速限標誌或標
    線者，行車時速不得超過五十公里，道路交通安全規則第94
    條第3 項、第93條第1 項第1 款規定甚明。參諸案發當時天
    候晴，暮光、路面乾燥、無缺陷、無障礙物及視距良好，行
    車管制號誌亦屬正常等情，為前述道路交通事故調查報告表
    （一）記載甚明，顯見並無不能注意之情事，然被告竟疏未
    注意及此，於駕駛前開自用小客車行經右揭地點時，超速行
    駛，且未注意車前狀況，而隨時採取必要之安全措施，致和
    被害人所騎乘之上揭重型機車時發生碰撞而肇事，並致被害
    人死亡，可證被告之行為確有過失。綜上，被告前揭自白核
    與事實相符而堪採信，本案事證已臻明確，被告之過失致死
    及肇事後逃逸等犯行均堪以認定，應依法論科。至被害人駕
    駛重型機車，由外側車道往左偏駛欲左轉，未注意左側直行
    之車輛，為肇事主因等情，雖為前揭臺灣省竹苗區車輛行車
    事故鑑定委員會鑑定意見書載明，有上揭鑑定意見書2 份附
    卷足佐，惟此仍無法解免被告前揭過失責任，至屬當然，附
    此敘明。
三、核被告甲○○所為，係犯刑法第276 條第1 項之過失致死罪
    及同法第185 條之4 之肇事致人死亡逃逸罪。按刑法第185
    條之4 之肇事致人死傷逃逸罪，係以處罰肇事後逃逸之駕駛
    人為目的，俾促使駕駛人於肇事後能對被害人即時救護，以
    減少死傷，是該罪之成立祇以行為人有駕駛動力交通工具肇
    事，致人死傷而逃逸之事實為已足，至行為人之肇事原因如
    何，則非所問，而其逃逸既係在肇事行為發生後，顯屬為規
    避責任之另行起意行為，與肇事之原因行為，自應併合處罰
    ，此有最高法院89年度臺上字第2157號判決要旨參照。是以
    ，被告所犯上開2 罪，犯意各別，行為不同，應予分論併罰
    。爰審酌被告未能遵守道路交通安全規則而超速行駛，且未
    注意車前狀況，肇致本件交通事故，又被告於撞擊被害人倒
    地受傷後，未下車察看，並予被害人即時之救護，竟逕自逃
    離現場，罔顧他人生命、身體安全，被害人亦因本件被告之
    肇事行為而送醫不治死亡，對其家屬造成無可彌補之創傷，
    情節嚴重，惡性非輕，實值非難，惟念其犯罪後坦承犯行，
    已知悔悟，復已與被害人家屬達成民事調解，並已全數給付
    賠償金額完畢等情，有和解書及本院電話記錄表各1 份在卷
    可參等一切情狀，分別量處如主文所示之刑，並定其應執行
    之刑，以資懲儆。
四、末查被告前未曾受有期徒刑以上刑之宣告，有前述臺灣新竹
    地方法院檢察署刑案資料查註紀錄表及臺灣高等法院被告前
    案紀錄表各1 份在卷可稽，可見其素行尚佳；又被告於歷次
    偵審時均坦承犯罪，且與被害人家屬達成民事和解，並已給
    付全部賠償金額等情，已如前述，本院認被告已有悔意，經
    此偵、審程序之教訓，當知警惕，應無再犯之虞，本院認其
    所受宣告之刑以暫不執行為適當，爰依刑法第74條第1項第1
    款規定諭知緩刑三年，以勵自新。
據上論斷，應依刑事訴訟法第273 條之1 第1 項、第299 條第1
項前段，刑法第185 條之4 、第276 條第1 項、第51條第5 款、
第74條第1 項第1 款，刑法施行法第1 條之1 第1 項、第2 項前
段，判決如主文。
本案經檢察官黃英彥到庭執行職務。
中    華    民    國    99    年    10    月    15    日
                  刑事第九庭    法  官  楊惠芬
以上正本證明與原本無異。
如不服本判決應於收受本判決後10日內向本院提出上訴書狀，上
訴書狀應敘述具體理由。上訴書狀未敘述上訴理由者，應於上訴
期間屆滿後20日內補提理由書狀於本院( 均須按他造當事人之人
數附繕本 )「切勿逕送上級法院」。
中    華    民    國    99    年    10    月    15    日
                                書記官  張懿中
附錄本案論罪科刑所適用法條：
刑法第276 條第1 項：
因過失致人於死者，處二年以下有期徒刑、拘役或二千元以下罰
金。
刑法第185 條之4 ：
駕駛動力交通工具肇事，致人死傷而逃逸者，處六月以上五年以
下有期徒刑。

司法院資訊處製作；財團法人民間司法改革基金會備份。
